【裁判字號】    98,審訴,4058
【裁判日期】    980930
【裁判案由】    確認股東關係不存在
【裁判全文】
臺灣臺北地方法院民事判決            98年度審訴字第4058號
    原      告  甲○○
    訴訟代理人  乙○○
    被      告  龍昌行工程有限公司
    法定代理人  丙○○
上列當事人間確認股東關係不存在事件，經本院於中華民國98年
9月30日言詞辯論終結，判決如下：
    主  文
確認原告與被告間之股東權不存在。
訴訟費用新台幣壹萬柒仟佰拾伍元由被告負擔。
    事實及理由
一、按公司經中央主管機關廢止登記者，應行清算；次按有限公
    司之清算，以全體股東為清算人，但本法或章程另有規定或
    經股東決議，另選清算人者，不在此限，公司法第26條之1
    準用第24條及同法第113條準用第79 條分別定有明文。查被
    告龍昌行工程有限公司（下稱龍昌行公司）業經臺北市政府
    以民國93年7月7日府建商字第0931342070號函廢止登記在案
    ，此有變更登記表在卷可稽（見本院卷第6 頁），被告龍昌
    行公司嗣選任丙○○為清算人，並向本院呈報清算人，刻由
    本院97 年度司字第5號受理，業經調閱上開案卷查核屬實，
    則本件自應列清算人丙○○為被告龍昌行公司之法定代理人
    。
二、原告起訴主張：伊未曾經營或投資被告龍昌行公司，卻遭冒
    名登記為龍昌行公司出資新台幣（下同）100 萬元之股東，
    致伊與該公司之股東權關係處於不明確狀態，為此提起確認
    之訴等情。並聲明：如主文所示。
三、被告未於言詞辯論期日到場，亦未提出書狀作何聲明或陳述
    。
四、按確認法律關係之訴，非原告有即受確認判決之法律上利益
    者，不得提起之，民事訴訟法第247 條前段定有明文。而該
    條所謂即受確認判決之法律上利益，係指因法律關係之存否
    不明確，致原告在私法上之地位有受侵害之危險，而此項危
    險得以對於被告之確認判決除去之者而言（最高法院42年台
    上字第1031號判例意旨參照）。查原告主張遭冒名登記為被
    告龍昌行公司之股東，兩造間關於股東權即有不明之處，原
    告即有受確認判決之法律上利益，自得提起本件確認訴訟。
    又原告主張上開事實，業據提出龍昌行公司變更登記表為證
    ，復經本院依職權調閱被告龍昌行公司公司登記案卷查核屬
    實，且被告已於相當時期受合法通知，而於言詞辯論期日不
    到場，亦未提出準備書狀爭執，依民事訴訟法第280條第3項
    前段準同法第1 項規定，視同自認，堪信為實。從而，原告
    依民事訴訟法第247條第1項規定，訴請確認兩造間股東權不
    存在，為有理由，應予准許。
五、本件訴訟費用額確定為17,335元。
六、訴訟費用負擔依據：民事訴訟法第78條。
中    華    民    國    98    年    9     月    30    日
                        民事第六庭法官  傅中樂
以上正本係照原本作成。
如對本判決上訴，須於判決送達後20日內向本院提出上訴狀。
中    華    民    國    98    年    9     月    30    日
                                書記官  王文心


司法院資訊處製作；財團法人民間司法改革基金會備份。
